【裁判字號】    97,訴,3682
【裁判日期】    970516
【裁判案由】    債務人異議之訴
【裁判全文】
臺灣臺北地方法院民事判決              97年度訴字第3682號
原      告  乙○○
被      告  第一商業銀行股份有限公司
法定代理人  甲○○
上列當事人間債務人異議之訴事件，本院判決如下：
    主  文
原告之訴駁回。
訴訟費用由原告負擔。
    事  實
甲、原告方面：
一、聲明：本院九十七年度執字第二四三一三號強制執行程序應
    予撤銷。
二、陳述略稱：緣被告執台灣臺南地方法院九十七年一月二十日
    所核發債權憑證，聲請本院以九十七年度執字第二四三一三
    號強制執行被告財產，然依修正後銀行法第十二條之一第三
    項規定，被告就借款人積欠之借款，應先向借款人求償，而
    本件借款人郭晉穠名下尚有多筆不動產，被告未先對借款人
    郭晉穠名下財產執行，即逕聲請對擔任借款連帶保證人之原
    告財產執行，有違前揭銀行法第十二條之一第三項之規定，
    故依強制執行法第十四條規定，提起債務人異議之訴云云。
三、證據：提出債權憑證影本一份、借款契約部分影本一份、土
    地登記謄本影本五份為證。
乙、被告方面：本件不經言詞辯論而判決，被告並無任何聲明或
    陳述。
    理    由
一、按原告之訴，依其所訴之事實，在法律上顯無理由者，法院
    得不經言詞辯論，逕以判決駁回之，民事訴訟法第二百四十
    九條第二項定有明文。
二、原告提起本件債務人異議之訴，主張被告對擔任借款連帶保
    證人之原告聲請強制執行，未先對借款人郭晉穠之財產執行
    ，有違銀行法第十二條之一第三項之規定云云。惟查：
  (一)按關於銀行與借款人、連帶保證人間之強制執行問題，銀行
    法第十二之一條第三項規定：「未來求償時，應先就借款人
    進行求償，其求償不足部分得就連帶保證人平均求償之。但
    為取得執行名義或保全程序者，不在此限。」；次按「銀行
    法第十二條之一第三項但書規定銀行為取得其辦理自用住宅
    放款及消費性放款債權之執行名義或保全程序者，不受該項
    前段應先就借款人進行求償之限制，債務人不得以之為妨礙
    或消滅債權人請求事由拒絕給付。則所謂先就借款人進行求
    償，乃係銀行對其辦理自用住宅放款及消費性放款借款人之
    連帶保證人強制執行時應遵守之程序，如有不當，自係強制
    執行法第十二條第一項聲明異議之範疇。」（最高法院九十
    一年度台抗字第一一○號裁判意旨參照）。
  (二)經查，本件原告主張之事實縱然屬實，然參酌上揭銀行法第
    十二之一條第三項但書之規定，被告對原告取得之執行名義
    並無不當，兩造間顯無實體爭執存在，縱使被告未先就借款
    人郭晉穠之財產聲請執行，即聲請對原告之財產執行，有違
    銀行法第十二之一條第三項規定，參酌上揭最高法院見解，
    所涉及者乃被告是否違反強制執行時應遵守之程序之問題，
    原告應依強制執行法第十二條第一項規定，向執行法院聲明
    異議以求解決，然原告竟就無實體爭執之本件提起債務人異
    議之訴，其訴顯無理由，爰依首開規定，不經言詞辯論逕行
    駁回其訴。
三、依民事訴訟法第二百四十九條第二項、第七十八條，判決如
    主文。
中    華    民    國    97    年    5     月    16    日
                  民事第一庭    法  官  文衍正
以上正本係照原本作成
如對本判決上訴，須於判決送達後20日內向本院提出上訴狀
中    華    民    國    97    年    5     月    16    日
                                書記官  顏  葶


司法院資訊處製作；財團法人民間司法改革基金會備份。
